臺灣臺南地方法院行政訴訟判決
                                       109年度簡字第62號

原      告  葉𨧷霞  
輔  佐  人  許耀仁  
被      告  勞動部勞工保險局

代  表  人  鄧明斌  
訴訟代理人  魏碧雲  
            高珦曦  
上列當事人間勞工保險爭議事件，原告不服勞動部中華民國109
年4月7日勞動法訴一字第OOOOOOOOOO號訴願決定，提起行政訴訟
，本院判決如下：
    主  文
一、原告之訴駁回。
二、訴訟費用新台幣貳仟元由原告負擔。
    事實及理由
一、事實概要：原告為ＯＯＯＯ有限公司勞工保險被保險人，以因胸
    椎及頸椎椎間盤突出術後，申請職業傷害失能年金給付。案
    經被告甲○○勞工保險局（下稱勞保局）審查，以108年5月30
    日保職失字第OOOOOOOOOOO號函核定原告失能程度符合勞工
    保險失能給付標準附表第2-3項第3等級(職業傷病一次金給
    付標準為1,260日)，計算其失能年金給付標準為新臺幣(下
    同)1萬3,322元；眷屬補助標準為3,331元，自108年4月起每
    月應發給1萬6,653元，並自108年5月起按月匯入原告指定帳
    戶，此次發給108年4月之勞保失能年金給付計1萬6,653元，
    另一次發給20個月職業傷害失能補償一次金57萬6,000元。
    又原告既經評估為終身無工作能力，自108年4月1日診斷永
    久失能之日逕予退保。另原告前依照勞工保險條例第67條第
    1項第4款規定辦理貸款10萬元，經計算至108年5月27日止，
    尚未償還利息127元及本金10萬元，合計10萬127元，依規定
    於原告本次應領取之勞保職業傷害失能補償一次金中予以扣
    減，扣減後實發49萬2,526元(含108年4月之勞保失能年金給
    付及加發眷屬共1萬6,653元)。原告不服，申請審議，經甲○
    ○於108年9月4日以勞動法爭字第OOOOOOOOOO號審定書審定駁
    回後，復提起訴願，經訴願決定駁回，原告仍不服，遂提起
    本件行政訴訟。
二、本件原告主張略以，依照○○○○○○○○○○○醫院(下稱ＯＯ醫院)檢
    送的醫理資料證明原告的傷勢鑑定主要以創傷性截癱為其重
    點，而勞保局原核定之勞工保險失能給付標準附表第2-3項
    第3等級(中樞神經系統機能遺存顯著失能，終身無工作能力
    ，為維持生命必要之日常生活活動尚可自理)，其傷勢鑑定
    並無軀幹部位的損傷主要在腰椎第1節以下的周邊神經損傷
    ，引起兩下肢不同程度的癱瘓，但損傷的神經可能恢復為輕
    癱，而與截癱截然不同，因此提起訴願請求委員會採納ＯＯ醫
    院出具之失能診斷書、光碟片及復健科之出院病歷摘要，神
    經外科、復健科(診斷書)及衛生福利部ＯＯ醫院(以下稱ＯＯ醫
    院)神經外科、復健科之診斷書，以證明原告的傷勢以創傷
    性截癱為鑑定重點並符合勞工保險失能給付標準附表第2-2
    項第2等級等語。並聲明求為判決撤銷訴願決定、審議決定
    及原處分。
三、被告則答辯意旨略謂，本案先後經被告及甲○○特約專科醫師
    審查，咸認原告所患失能程度符合勞工保險失能給付標準附
    表第2-3項第3等級，是被告依規定綜合原告全部症狀所為之
    原核定，應無不當。至原告訴願所附ＯＯ醫院之相關病歷資料
    、該院診療資料摘錄表、ＯＯ醫院之相關病歷資料皆係108年4
    月1日診斷失能前之就醫紀錄。另ＯＯ醫院108年6月5日及108
    年6月11日出具之診斷證明書、ＯＯ醫院108年6月12日出具之
    診斷證明書並非新事證。又原告於109年1月30日再次補送之
    ＯＯ醫院109年1月16日及109年1月17日出具之診斷證明書、相
    關檢查報告及病歷資料、ＯＯ醫院之相關病歷資料皆係108年4
    月1日診斷失能前後之就醫紀錄，對原核定並無影響等語。
    資為抗辯，並聲明求為判決駁回原告之訴。
四、兩造之爭點：原告所患失能程度是否符合勞工保險失能給付
    標準附表第2-3項第2等級？
五、本院之判斷：
（一）應適用之法令：
   ⒈勞工保險條例：
   ⑴第19條第3項規定：「前項平均月投保薪資之計算方式如下
     ：一、年金給付及老年1次金給付之平均月投保薪資：按被
     保險人加保期間最高60個月之月投保薪資予以平均計算...
     ...。」
   ⑵第28條規定：「保險人為審核保險給付或勞工保險監理委員
     會為審議爭議案件認有必要者，得向被保險人、受益人、
     投保單位、各該醫院、診所或領有執業執照之醫師、助產
     士等要求提出報告，或調閱各該醫院、診所及投保單位之
     病歷、薪資帳冊、檢查化驗紀錄或放射線診斷攝影片(Ｘ光
     照片)及其他有關文件，被保險人、受益人、投保單位、各
     該醫院、診所及領有執業執照之醫師或助產士等均不得拒
     絕。」
   ⑶第53條第2項規定：「前項被保險人或被保險人為身心障礙
     者權益保障法所定之身心障礙者，經評估為終身無工作能
     力者，得請領失能年金給付。其給付標準，依被保險人之
     保險年資計算，每滿1年，發給其平均月投保薪資之百分之
     一點五五......。」
   ⑷第54條第2項規定：「失能給付標準規定發給1次金者，得按
     其平均月投保薪資，依規定之給付標準，增給百分之五十
     ，請領失能補償費。」
   ⑸第54條之2第1項規定：「請領失能年金給付者，同時有符合
     下列條件之眷屬時，每1人加發依第53條規定計算後金額百
     分之二十五之眷屬補助，最多加計百分之五十：一、配偶
     應年滿55歲且婚姻關係存續1年以上。但有下列情形之一者
     ，不在此限：（一）無謀生能力。（二）扶養第3款規定之
     子女。二、配偶應年滿45歲且婚姻關係存續1年以上，且每
     月工作收入未超過投保薪資分級表第1級。三、子女應符合
     下列條件之一。但養子女須有收養關係6個月以上：（一）
     未成年。（二）無謀生能力。（三）25歲以下，在學，且
     每月工作收入未超過投保薪資分級表第1級。」
   ⑹第56條第2項及第3項規定：「被保險人領取失能年金給付後
     ，保險人應至少每5年審核其失能程度。但經保險人認為無
     須審核者，不在此限。」「保險人依前項規定審核領取失
     能年金給付者之失能程度，認為已減輕至不符合失能年金
     請領條件時，應停止發給其失能年金給付，另發給失能1次
     金。」
   ⑺第57條規定：「被保險人經評估為終身無工作能力，領取失
     能給付者，應由保險人逕予退保。」
   ⒉勞工保險條例施行細則：第76條規定：「被保險人經保險人
     依本條例第57條規定逕予退保者，其退保日期以全民健康
     保險特約醫院或診所診斷為實際永久失能之當日為準。」
   ⒊勞工保險失能給付標準：
    ⑴第2條規定：「失能種類如下：......。二、神   經。...
      ...。」
     ⑵第5條規定：「失能等級共分為15等級，各等級之給付標
       準，按平均日投保薪資，依下列規定日數計算之：.....
       .。二、第2等級為1,000日。三、第3等級為840日。....
       ..。」
   ⒋勞工保險失能給付標準附表失能種類2「神經」失能項目2-2
     失能狀態規定：「中樞神經系統機能之病變，引起截癱或
     偏癱，終身無工作能力，為維持生命必要之日常生活活動
     之一部須他人扶助者。」失能等級為2等級；失能項目2-3
     失能狀態規定：「中樞神經系統機能遺存顯著失能，終身
     無工作能力，為維持生命必要之日常生活活動尚可自理者
     。」失能等級為3等級。
   ⒌失能審核基準規定略以：「一、神經失能等級之審定基本原
     則：須經治療6個月以上，始得認定；如經手術，須最後1
     次手術後6個月以上，始得認定；併存失智症所致之認知功
     能失能適用精神失能審核原則認定。審定時，應綜合其全
     部症狀，對於永久喪失勞動能力與影響日常生活或社會生
     活活動狀態及需他人扶助之情況定其等級。......。」
   ⒍勞工保險未繳還之保險給付及貸款本息扣減辦法第7條第1項
     規定：「被保險人有未清償之本貸款本息者，被保險人或
     其受益人於請領第5條第1項第1款保險給付時，保險人應依
     下列方式辦理扣減至足額清償為止：一、為一次給付者，
     應全數扣減。但喪葬津貼，不予扣減。二、為年金給付者
     ，應自每次得領取年金給付金額之三分之一，辦理扣減至
     足額清償為止。但被保險人於領取老年年金給付或失能年
     金給付期間死亡，其受益人選擇改領一次給付者，應全數
     扣減。」
(二)按行政法院對行政機關依裁量權所為行政處分之司法審查範
    圍限於裁量之合法性，而不及於裁量行使之妥當性。至於不
    確定法律概念，行政法院以審查為原則，但對於具有高度屬
    人性之評定（如國家考試評分、學生之品行考核、學業評量
    、教師升等前之學術能力評量等）、高度科技性之判斷（如
    與環保、醫藥、電機有關之風險效率預估或價值取捨）、計
    畫性政策之決定及獨立專家委員會之判斷，則基於尊重其不
    可替代性、專業性及法律授權之專屬性，而承認行政機關就
    此等事項之決定，有判斷餘地，對其判斷採取較低之審查密
    度，僅於行政機關之判斷有恣意濫用及其他違法情事時，得
    予撤銷或變更，其可資審查之情形包括：1.行政機關所為之
    判斷，是否出於錯誤之事實認定或不完全之資訊。2.法律概
    念涉及事實關係時，其涵攝有無明顯錯誤。3.對法律概念之
    解釋有無明顯違背解釋法則或牴觸既存之上位規範。4.行政
    機關之判斷，是否有違一般公認之價值判斷標準。5.行政機
    關之判斷，是否出於與事物無關之考量，亦即違反不當聯結
    之禁止。6.行政機關之判斷，是否違反法定之正當程序。7.
    作成判斷之行政機關，其組織是否合法且有判斷之權限。8.
    行政機關之判斷，是否違反相關法治國家應遵守之原理原則
    ，如平等原則、公益原則等（司法院釋字第382號、第462號
    、第553號解釋理由參照）。
(三)勞工保險失能給付標準附表之立法結構，係以「身體失能狀
    態」之程度為基準，區分失能等級，被保險人症狀達於何種
    失能等級，由勞保局基於法定職權加以審定認定，並決定是
    否核發失能給付。此種失能症狀及程度之認定，常涉及醫理
    專業領域，非投保單位、被保險人、勞保局或本部之承辦人
    員所能逕予認定。勞保局或本部於審核保險給付或爭議審議
    事項時，除就被保險人或受益人所檢附之保險資料、診斷書
    等書面資料予以審核外，如有必要，亦得另行徵詢專科醫師
    之醫理見解等，即雖以被保險人之專科醫師診斷證明為依據
    ，惟在無法確定失能等級及給付與否之前，尚須審酌特約專
    科醫師提供之專業意見等，以為審核之依據。然最終審查之
    核定權仍在勞保局，如該局審查程序未有任何違法或不當之
    處，自應予尊重，先予說明。
(四)原告以因胸椎及頸椎椎間盤突出術後，申請職業傷害失能年
    金給付。依ＯＯ醫院108年4月1日失能診斷書記載略以「診斷
    失能之傷病名稱：胸椎及頸椎椎間盤突出術後；失能部位：
    四肢；【神經失能詳況及說明】-意識狀態正常；呼吸狀態
    正常；肢體肌力：上肢之肩、肘皆為4分、腕/手為3分。下
    肢之股、膝皆為2分、踝為3分；肢體痙攣：有阻力；平衡協
    調：肢體失調；行動能力：需他人操控輪椅代步；起臥能力
    ：臥床但可自行翻身；工作能力：終身無工作能力；攝食狀
    態：自行進食；言語狀態：正常；失能評估為第4級：中重
    度失能，無法不依賴協助而獨立行走及照料自身所需。」等
    語（本院卷第193-197頁，原處分卷第19-21頁），勞保局再
    就所送失能診斷書及相關病歷送請該局特約醫師（005）審
    查略以：「雙上肢肌力3-4分，雙下肢肌力2-3分，需輪椅輔
    助，第4級失能，可自行進食，為2-3項第3等級之標準。」
    等語（原處分卷第23頁），經勞保局審酌，乃據為本件原處
    分，原告不服，復經甲○○再將全案資料送請該部特約專科醫
    師審查，其醫理見解為：「依ＯＯ醫院失能證明『雙上肢肩肘
    肌力4分、腕肌力3分，雙下肢股膝肌力2分、踝肌力3分，需
    他人操控輪椅代步，臥床可自行翻身，終身無工作能力。』
    原告雙下肢肌力2-3分，尚未達截癱，以其終身無工作能力
    ，勞保局核以第2-3項第3等級失能尚為合理。」此亦有該特
    約專科醫師審查意見表（訴願卷第20頁）可參，甲○○始據以
    審定駁回。據此，原告所患經被告及甲○○特約專科醫師就其
    勞工保險失能診斷書，依勞工保險失能給付標準附表之失能
    審核基準，綜合原告所有症狀評定失能程度，一致認為其失
    能程度仍符合同附表第2-3項第3等級，則被告原核定尚無違
    法或不當。
(五)本院為審慎處理，請被告就原告提起訴訟所附ＯＯ醫院出具之
    診斷證明書（含該院109年1月16日及1月17日出具之診斷證
    明書）、相關病歷資料及原告所稱欲再補具完整診療資料等
    ，就原告失能程度是否符合更高等級，再予提供醫理見解，
    經勞保局特約審查醫師（005）再次詳閱後其醫理見解為「
    依108年4月1日之診斷失能，雙上肢肌力3-4分，雙下肢肌力
    2-3分，雖無法行走，但在床上可自行翻身，可自行進食，
    失能評估為第4級為4重度失能，尚非第5級之重度失能，故
    整體失能狀況較符合3等級標準，尚未達2等級」此有特約醫
    師審查意見附卷可稽(本院卷第217-218頁），　至原告提起
    訴訟所附○○○○○○○○○○○醫院出具之109年1月16日及1月17日診
    斷證明書及相關病歷資料皆係108年4月1日診斷失能後之就
    醫紀錄及病情，且非勞工保險條人列施行細則第68條第1項
    所定請領失能給付應備之失能診斷書，對被告原核定無影響
    。另所附臺南市政府社會局函「關於原告使用長期照顧服務
    一案」，乃政府為長期照顧服務使用者規劃並推行之扶助及
    福利措施，與勞工保險制度中，被保險人須盡繳費義務始能
    享有給付權益，具風險分擔及自助互助性質有別，其立法目
    的、規範對象、請領要件、給付內容或補助措施亦均不相同
    ，原告既係申請勞保失能給付，自應依勞工保險相關規定辦
    理，又原告訴稱被告套用「壽險與保險公會殘廢程度與保險
    金失能等級標準規定」等情，與事實不符，尚非可採。
(六)基上所述，原告於108年4月11日因胸椎及頸椎椎間盤突出術
    後申請勞保職業傷害失能年金給付(原處分卷第13頁)，經被
    告將所送○○○○○○○○○○○醫院108年4月1日出具之失能診斷書(
    原處分卷第19頁)、光碟片及相關病歷資料(原處分卷第55頁
    )，送請被告特約專科醫師提供醫理見解：「雙上肢肌力3-4
    分，雙下肢肌力2-3分，需輪椅輔助，失能評估（MRS）為第
    4級，可自行進食，為第2-3項第3等級之標準。」(原處分卷
    第23頁)，據此，被告核定原告失能程度符合勞工保險失能
    給付標準附表第2-3項第3等級(職業傷病一次金給付標準為1
    ,260日)。另原告76年9月12日斷續加保迄至108年4月1日診
    斷永久失能，保險年資為27年5月，符合眷屬補助條件之眷
    屬1人，可加計25%。依規定，失能年金給付標準為13,322元
    （加保期間最高60個月之平均月投保薪資31,345元乘以保險
    年資27.42乘以1.55%等於13,322元）；眷屬補助標準為3,33
    1元(失能年金給付標準13,322乘以25%等於3,331元)，自108
    年4月起每月應發給16,653元，並自108年5月起按月送交金
    融機構轉帳匯入原告指定帳戶，另一次發給20個月職業傷害
    失能補償一次金576,000元。又原告既經評估為終身無工作
    能力，應自108年4月1日診斷永久失能之日逕予退保。另查
    原告前依照勞工保險條例第67條第1項第4款規定辦理貸款10
    0,000元，經計算至108年5月27日止，尚未償還利息127元及
    本金100,000元，合計100,127元，被告已依照規定，於原告
    得領取之勞保職業傷害失能補償一次金中予以扣減，扣減後
    實發職業傷病失能補償一次金492,526元(原處分卷第33頁)
    核無違誤。
(七)雖原告為前開主張。惟查，原告所患經勞保局及甲○○2位特
    約專科醫師3次就其勞工保險失能診斷書，依勞工保險失能
    給付標準附表之失能審核基準，綜合原告所有症狀評定失能
    程度，一致認為原告失能程度仍符合同附表第2-3項第3等級
    ，足見原核定於醫理係有所憑，且相關審查程序未有違法或
    不當之處，自應予尊重。
六、從而，原處分並無違法，審議及訴願決定予以維持，核無不
    合。原告訴請撤銷，為無理由，應予駁回。本件判決基礎已
    經明確，兩造其餘之攻擊防禦方法及訴訟資料經本院審酌後
    ，核與判決結果不生影響，無一一論述之必要，一併說明。
據上論結，本件原告之訴為無理由，依行政訴訟法第98 條第1項
前段，判決如主文。
中　　華　　民　　國　　110 　年　　2　　月　　9　　日
　　　　　　　　　行政訴訟庭　法　官　侯明正
一、上為正本係照原本作成。
二、如不服本判決，應於送達後20日內，向本院提出上訴狀，其
    未表明上訴理由者，應於提出上訴後20日內向本院補提理由
    書（均須按他造人數附繕本）。並依法繳納上訴費用新台幣
    3000元。上訴理由應表明關於原判決所違背之法令及其具體
    內容，或依訴訟資料可認為原判決有違背法令之具體事實。
中　　華　　民　　國　　110 　年　　2　　月　　9　　日
　　　　　　　　　　　　　　　書記官　陳世明